【裁判字號】    99,上訴,431
【裁判日期】    990524
【裁判案由】    毒品危害防制條例
【裁判全文】
臺灣高等法院臺南分院刑事判決         99年度上訴字第431號
上 訴 人
即 被 告  甲○○
                  （另案於臺灣臺南監獄台南分監執行中）
上列上訴人因違反毒品危害防制條例等案件，不服臺灣臺南地方
法院98年度訴字第1342號中華民國99年3月30日第一審判決 （起
訴案號：臺灣臺南地方法院檢察署98年度偵緝字第989號、98年
度偵緝字第974號），提起上訴，本院判決如下：
    主  文
上訴駁回。
    理  由
一、依刑事訴訟法第350條、第361條、第362條、第367條規定，
    不服地方法院之第一審判決而上訴者，須提出上訴書狀，並
    應敘述具體理由，為上訴必備之程式；其所提出之書狀未敘
    述上訴理由，或僅曾以言詞陳述上訴理由者，均應於上訴期
    間屆滿後20日內補提理由書於第一審法院。第一審法院經形
    式審查，認逾期未補提上訴理由者，應定期間先命補正；逾
    期未補正者，為上訴不合法律上之程式，應以裁定駁回。倘
    已提出上訴理由，但所提非屬具體理由者，則由第二審法院
    以上訴不合法律上之程式，判決駁回。而所謂具體理由，必
    係依據卷內既有訴訟資料或提出新事證，指摘或表明第一審
    判決有何採證認事、用法或量刑等足以影響判決本旨之不當
    或違法，而構成應予撤銷之具體事由，始克當之（例如：依
    憑證據法則具體指出所採證據何以不具證據能力，或依憑卷
    證資料，明確指出所為證據證明力之判斷如何違背經驗、論
    理法則）；倘僅泛言原判決認定事實錯誤、違背法令、量刑
    失之過重或輕縱，而未依上揭意旨指出具體事由，或形式上
    雖已指出具體事由，然該事由縱使屬實，亦不足以認為原判
    決有何不當或違法者（例如：對不具有調查必要性之證據，
    法院未依聲請調查亦未說明理由，或援用證據不當，但除去
    該證據仍應為同一事實之認定），皆難謂係具體理由，俾與
    第二審上訴制度旨在請求第二審法院撤銷、變更第一審不當
    或違法之判決，以實現個案救濟之立法目的相契合，並節制
    濫行上訴（ 最高法院97年度台上字第892號刑事判決意旨參
    照）。
二、上訴意旨略以：上訴人即被告甲○○係本案警方線民，本案
    一開始就是被告乙○○在販毒，並無需上訴人分擔任何行為
    。又原審法院認上訴人於偵查中否認犯行，故不適用毒品危
    害防制條例第17條第2項 ，惟上訴人於偵查中因毒癮發作意
    識不清，而未能瞭解自身已涉及本案，爰不服原判決依法上
    訴云云。
三、經查：
（一）被告甲○○前於民國(下同)95年間，因違反毒品危害防制
      條例案件，經臺灣臺南地方法院分別判處有期徒刑7月、8
      月確定，經減刑並定執行刑為7月15日，甫於96年11月4日
      縮刑期滿執行完畢。嗣甲○○於97年7月11日向臺南縣警
      察局麻豆分局檢舉乙○○有邀其販售海洛因之情事，該分
      局隨即於97年8月間報請臺灣臺南地方法院檢察署檢察官
      指揮偵辦，並經臺灣臺南地方法院核准對乙○○所持用之
      門號00 00000000號行動電話進行通訊監察。而甲○○明
      知海洛因係毒品危害防制條例第2條第2項第1款所明定之
      第一級毒品，非經許可，不得持有、販賣，然其於向警方
      檢舉後因病受乙○○照顧，隨即因感恩、愛戀而與乙○○
      結為夫妻，並與其夫乙○○（如附表編號一至十七所示，
      乙○○部分另行審結）共同基於販賣第一級毒品營利之意
      圖，以渠等所持用之門號0000000000號行動電話作為販賣
      毒品聯絡工具，於97年9月12日起至同年月30日止，先後
      於如附表所示之時間、地點，各販賣第一級毒品海洛因予
      陳榮郎、王祥鈞、蔡坤龍、李昆芳等4人，販賣次數共計
      17次（販賣之時間、地點、數量及所得均各詳如附表所示
      ），嗣經警於上線監聽過程中循線查獲。
（二）訊據被告甲○○對於上述犯罪事實，於原審中均坦承不諱
      ，並陳稱：主要是伊夫乙○○與施用者在聯絡，因伊當時
      新婚，所以經常跟夫婿一同外出，有時也會幫他接聽電話
      等語，核與證人陳榮郎、王祥鈞、蔡坤龍、李昆芳等4人
      於警詢及偵查中等分別證述如何向被告購買海洛因（如附
      表所示）等情節相符，並有上開證人指認被告紀錄表四份
      、被告乙○○所使用之行動電話門號0000000000號與證人
      陳榮郎所使用行動電話門號0000000000、0000000000號、
      證人王祥鈞所使用行動電話門號0000000000號、證人蔡坤
      龍所使用之電話門號0000000000、0000000000、00-00000
      00號、證人李昆芳所使用之行動電話門號0000000000、00
      00000000號於97年9月12日至97年9月30日之雙向通訊監察
      譯文表4份附卷可參，此亦核與被告甲○○之夫即同案被
      告乙○○於原審審理時供陳：因為伊每次出門都會帶伊妻
      一起出門，她有時接電話是因為伊在開車，要求她幫忙接
      電話等語相符，足見被告甲○○既於每次其夫乙○○與他
      人為毒品交易時實際在場見聞，又有時協助接聽電話與購
      買者討論毒品數量等情，確係與其夫乙○○係共同基於意
      圖營利而販入第一級毒品海洛因，再販賣予證人陳榮郎等
      4人牟利，其應有販賣毒品藉以營利之意圖，甚為明顯。
      綜上所述，足證被告甲○○前開自白與事實相符，應堪採
      信，故其上開犯行均洵堪認定。
（三）原審法院認被告甲○○如附表所為，均係犯新修正毒品危
      害防制條例第4條第1項之販賣第一級毒品罪，而被告甲○
      ○與其夫乙○○間就附表所示販賣第一級毒品犯行間，有
      犯意聯絡及行為分擔，均應論共同正犯。而被告甲○○販
      賣第一級毒品前持有第一級毒品之低度行為，分別為販賣
      之高度行為所吸收，均不另論罪；此外，被告甲○○如附
      表所犯販賣第一級毒品罪17次，犯意個別，行為互殊，均
      應分論併罰。又被告有上述前案科刑及執行完畢情形，有
      臺灣高等法院被告前案紀錄表1份在卷可按，其於5年之內
      故意再犯本件有期徒刑以上之罪，為累犯，除本刑為死刑
      、無期徒刑外，應依法加重其刑。又查，本件警方得以從
      電話上線監聽中獲取同案被告乙○○及其妻即被告甲○○
      販毒情節，肇因於秘密證人A1之檢舉（具體指陳販毒之人
      及其持用之手機號碼）所致，而所謂之秘密證人A1經核對
      臺南縣警察局麻豆分局所提秘密證人真實姓名對照表，即
      為本案被告甲○○乙節 ，有臺南縣警察局麻豆分局97年8
      月18日函附卷可稽 ，自得依毒品危害防制條例第17條第1
      項規定，減輕其刑，並依法先加後減之。末查被告甲○○
      於原審審理時坦承犯行，節省司法審理資源之耗費，且其
      涉案情節尚屬輕微，加以其深具悔意，僅因依賴其夫生活
      而販賣第一級毒品海洛因，致罹重典，復觀以販賣對象、
      次數及時間，均係供給微量與平日有施用毒品習慣者以解
      其毒癮，販賣所得總計亦僅一萬餘元，並非巨額，販賣期
      間亦非長期，而被告曾有施用毒品前案紀錄，有臺灣高等
      法院被告前案紀錄表在卷可稽，可謂僅為吸毒者間為求互
      通有無之零星的小額交易，相較於專門大量走私進口或長
      期販賣毒品之「大盤」、「中盤」等以販毒維生之毒梟而
      言，其對社會秩序與國民健康之危害程度尚非至鉅，縱依
      毒品危害防制條例第17條第1項規定予以減刑後 ，仍未免
      過苛，難謂符合罪刑相當性及比例原則，是觀諸被告甲○
      ○上開販賣第一級毒品之犯罪情狀，在客觀上足以引起一
      般之同情，認為確可憫恕，若予宣告法定最低度之刑，猶
      嫌過重，爰就附表所示之販賣第一級毒品行為，各依刑法
      第59條規定均減輕其刑，並依法遞減之。爰審酌被告甲○
      ○本有施用毒品惡習，明知第一級毒品海洛因戕害國人身
      心健康及危害社會風氣至深且鉅，且已向警方檢舉同案被
      告乙○○販毒情節，竟因依賴其夫乙○○生活貪圖利益而
      與之共同販賣牟利，但於原審法院審理時坦承販賣第一級
      毒品之犯行，足見被告惡性非屬重大，暨被告犯罪之手段
      、生活狀況及品性等一切情狀，就其所犯17罪各量處有期
      徒刑7年7月，應執行有期徒刑8年，並沒收販賣毒品所得
      。原審法院已詳敘認定上訴人犯罪事實之理由、證據及量
      刑審酌之事由，從形式上予之審查，並無違背法令之情形
      。
（四）上訴人雖以前揭情詞提起上訴，惟查：按毒品危害防制條
      例第17條第2項之規定 ，犯第4條至第8條之罪於偵查及審
      判中均自白者，減輕其刑。本件上訴人雖於原審審理坦承
      犯行，但於偵查中則否認犯罪，並未自白犯行，即與上開
      條例第17條第2項減輕其刑之規定不符 ，故不適用該條例
      減輕其刑之規定；至上訴意旨稱上訴人於偵查中未能瞭解
      自身已涉及本案云云，然檢察官於訊問被告前，業已告知
      其犯罪嫌疑及所犯罪名為違反毒品危害防制條例等語（見
      98年度偵緝字第974號卷第18頁至第19頁） ，上訴人諉為
      不知，即無可採。又上訴意旨另稱乙○○販毒並無需上訴
      人分擔任何行為，惟觀諸被告甲○○既於每次其夫乙○○
      與他人為毒品交易時實際在場見聞，又有時協助接聽電話
      與購買者討論毒品數量等情，確係與其夫乙○○係共同基
      於意圖營利而販入第一級毒品海洛因，足徵上訴人所辯，
      僅係單純否認原審法院所認定之事實，然未依據卷內訴訟
      資料或提出新事證，具體指摘原判決關於採證認定事實、
      適用法律或量刑有何違法或不當之處。揆諸首揭判決意旨
      ，本件上訴人所提之上訴理由，均難謂係具體理由，從而
      本件上訴不合上訴之法定要件，應予駁回，並不經言詞辯
      論為之。
四、據上論斷，應依刑事訴訟法第367條前段、第372條，判決如
    主文。
中    華    民    國    99    年    5     月    24    日
                  刑事第三庭    審判長法  官  陳義仲
                                      法  官  宋明中
                                      法  官  蔡勝雄
以上正本證明與原本無異。
如不服本判決應於收受送達後10日內向本院提出上訴書狀，其未
敘述上訴理由者，並得於提起上訴後10日內向本院補提理由書（
均須按他造當事人之人數附繕本）「切勿逕送上級法院」。
                                      書記官  汪姿秀
中    華    民    國    99    年    5     月    24    日
附表：被告甲○○與同案被告乙○○共同販賣海洛因行為一覽表
┌───┬──────┬──────┬──────┬────────────┐
│編號  │購買及交付者│犯罪時間    │犯罪地點    │毒品種類、交易次數及價額│
├───┼──────┼──────┼──────┼────────────┤
│一    │陳榮郎購買  │97年9月12日 │臺南縣柳營鄉│海洛因1次1000元         │
│      │乙○○交付  │中午12時40分│臺1線公路柳 │                        │
│      │（被告2人同 │許          │營陸橋旁    │                        │
│      │往）        │            │            │                        │
├───┼──────┼──────┼──────┼────────────┤
│二    │陳榮郎購買  │97年9月12日 │臺南縣官田鄉│海洛因1次1000元         │
│      │乙○○交付  │下午1時30分 │南村臺1線 │                        │
│      │（被告2人同 │許          │公路某十字路│                        │
│      │往）        │            │口          │                        │
├───┼──────┼──────┼──────┼────────────┤
│三    │王祥鈞購買  │97年9月12日 │臺南縣新市鄉│海洛因1次500元          │
│      │乙○○交付  │下午3時許   │火車站旁巷口│                        │
│      │（被告2人同 │            │            │                        │
│      │往）        │            │            │                        │
├───┼──────┼──────┼──────┼────────────┤
│四    │王祥鈞購買  │97年9月12日 │臺南縣新市鄉│海洛因1次500元          │
│      │乙○○交付  │晚間11時許  │火車站旁巷口│                        │
│      │（被告2人同 │            │            │                        │
│      │往）        │            │            │                        │
├───┼──────┼──────┼──────┼────────────┤
│五    │陳榮郎購買  │97年9月13日 │臺南縣官田鄉│海洛因1次1000元         │
│      │乙○○交付  │中午12時54分│臺1線公路私 │                        │
│      │（被告2人同 │許          │立陽明工商路│                        │
│      │往）        │            │口加油站前  │                        │
├───┼──────┼──────┼──────┼────────────┤
│六    │王祥鈞購買  │97年9月13日 │臺南縣官田鄉│海洛因1次500元          │
│      │乙○○交付  │中午12時55分│陽明工商旁道│                        │
│      │（被告2人同 │許          │路          │                        │
│      │往）（甲○○│            │            │                        │
│      │曾接聽電話）│            │            │                        │
├───┼──────┼──────┼──────┼────────────┤
│七    │李昆芳購買  │97年9月13日 │臺南縣官田鄉│海洛因1次1000元         │
│      │乙○○交付  │下午1時許   │臺1線公路中 │                        │
│      │（被告2人同 │            │油南加油站│                        │
│      │往）        │            │            │                        │
├───┼──────┼──────┼──────┼────────────┤
│八    │陳榮郎購買  │97年9月13日 │臺南縣官田鄉│海洛因1次1000元         │
│      │乙○○交付  │晚間9時50分 │臺1線公路私 │                        │
│      │（被告2人同 │許          │立陽明工商旁│                        │
│      │往）        │            │            │                        │
├───┼──────┼──────┼──────┼────────────┤
│九    │王祥鈞購買  │97年9月13日 │臺南縣官田鄉│海洛因1次500元          │
│      │乙○○交付  │晚間10時20分│陽明工商旁道│                        │
│      │（被告2人同 │許          │路          │                        │
│      │往）        │            │            │                        │
├───┼──────┼──────┼──────┼────────────┤
│十    │陳榮郎購買  │97年9月14日 │臺南縣六甲鄉│海洛因1次1000元         │
│      │乙○○交付  │下午2時許   │曾文街某路口│                        │
│      │（被告2人同 │            │            │                        │
│      │往）（甲○○│            │            │                        │
│      │曾接聽電話）│            │            │                        │
├───┼──────┼──────┼──────┼────────────┤
│十一  │王祥鈞購買  │97年9月14日 │臺南縣官田鄉│海洛因1次500元          │
│      │乙○○交付  │下午3時25分 │國道3號公路 │                        │
│      │（被告2人同 │許          │烏山頭交流道│                        │
│      │往）        │            │下          │                        │
├───┼──────┼──────┼──────┼────────────┤
│十二  │蔡坤龍購買  │97年9月14日 │臺南縣官田鄉│海洛因1次1000元         │
│      │乙○○交付  │下午4時許   │國道3號公路 │                        │
│      │（被告2人同 │            │烏山頭交流道│                        │
│      │往）        │            │下          │                        │
├───┼──────┼──────┼──────┼────────────┤
│十三  │王祥鈞購買  │97年9月15日 │臺南縣新化鎮│海洛因1次500元          │
│      │乙○○交付  │下午2時10分 │國道3號公路 │                        │
│      │（被告2人同 │許          │交流道下    │                        │
│      │往）（甲○○│            │            │                        │
│      │曾接聽電話）│            │            │                        │
├───┼──────┼──────┼──────┼────────────┤
│十四  │陳榮郎購買  │97年9月15日 │臺南縣官田鄉│海洛因1次1000元         │
│      │乙○○交付  │晚間7時5分許│新中快速道路│                        │
│      │（被告2人同 │            │            │                        │
│      │往，均曾接聽│            │            │                        │
│      │電話）      │            │            │                        │
├───┼──────┼──────┼──────┼────────────┤
│十五  │王祥鈞購買  │97年9月17日 │臺南縣新市鄉│海洛因1次500元          │
│      │乙○○交付  │晚間10時50分│火車站旁巷口│                        │
│      │（被告2人同 │許          │            │                        │
│      │往）        │            │            │                        │
├───┼──────┼──────┼──────┼────────────┤
│十六  │陳榮郎購買  │97年9月20日 │臺南縣六甲鄉│海洛因1次1000元         │
│      │乙○○交付  │中午12時20分│菁埔村臺1線 │                        │
│      │（被告2人同 │許          │公路某「7-11│                        │
│      │往，均曾接聽│            │」超商旁    │                        │
│      │電話）      │            │            │                        │
├───┼──────┼──────┼──────┼────────────┤
│十七  │李昆芳購買  │97年9月30日 │臺南縣官田鄉│海洛因1次1000元         │
│      │乙○○交付  │下午1時30分 │臺1線公路中 │                        │
│      │（被告2人同 │許          │油南加油站│                        │
│      │往）        │            │            │                        │
└───┴──────┴──────┴──────┴────────────┘

司法院資訊處製作；財團法人民間司法改革基金會備份。
